【裁判字號】    97,交易,110
【裁判日期】    990112
【裁判案由】    過失傷害
【裁判全文】
臺灣臺南地方法院刑事判決             97年度交易字第110號
公  訴  人  臺灣臺南地方法院檢察署檢察官
被      告  甲○○
選任辯護人  趙培皓律師
            李合法律師
上列被告因業務過失重傷害案件，經檢察官提起公訴（96年度營
偵字1736號），本院判決如下：
    主  文
甲○○從事業務之人，因業務上之過失傷害人致重傷，處有期徒
刑捌月。
    事  實
一、甲○○為雅麟電器行負責人，從事載運電器買賣維修為業，
    為從事業務之人，於民國96年6月26日12時35分許，駕駛車
    牌號碼HZ-5730號自小貨車，沿臺南縣將軍鄉○○村村里道
    路由東往西方向，行經西華村75-101號前時，原應注意汽車
    行進中駕駛人應注意車前狀況，隨時採取必要安全措施，及
    行經無號誌岔路口時，應減速慢行等規定。而依當時天候晴
    、路面乾燥、無缺陷，又無不能注意之情事，竟疏於注意及
    此，於行經該路段時，竟貿然快速行駛，適乙○○騎乘車牌
    號碼3HK-003號重型機車由南往北方向左轉駛來，亦疏於注
    意未讓直行之甲○○先行，雙方發生撞擊，致乙○○人車倒
    地，受有頭部外傷併蜘蛛膜下腔出血、顱內出血、右撓骨骨
    折等傷害及眼視神經病變嚴重減損視能之重傷害。甲○○於
    肇事後，在未有偵查犯罪職務之機關或公務員發覺其為犯罪
    人前，即向處理本件車禍事故，尚不知肇事者為何人之臺南
    縣警察局學甲分局員警供承其肇事犯罪，自首並接受裁判。
二、案經乙○○訴由臺灣臺南地方法院檢察署檢察官偵查起訴。
    理  由
壹、程序部分：
    按被告以外之人於審判外之陳述，經當事人於審判程序同意
    作為證據，法院審酌該言詞陳述或書面陳述作成時之情況，
    認為適當者，亦得為證據。當事人、代理人或辯護人於法院
    調查證據時，知有刑事訴訟法第159條第1項不得為證據之情
    形，而未於言詞辯論終結前聲明異議，視為有前項之同意，
    刑事訴訟法第159條之5定有明文。查公訴人於偵、審中所提
    出及本院於審理中所調取之各項具傳聞性質之證據資料，公
    訴人、被告及選任辯護人於本院審判程序中對於前述證人於
    警詢及偵查中之證述及其他相關具傳聞性質之證據資料之證
    據能力，均表示無意見或同意作為證據，且迄於言詞辯論終
    結前亦未聲明異議。本院審酌上開各項證據資料作成之情況
    ，核無違法取證或其他瑕疪，且為證明本件犯罪事實所必要
    之重要關係事項，認為以之作為證據為適當，上開相關證據
    資料，自得採為證據，合先敘明。
貳、實體部分：
一、訊據被告甲○○坦承其於前揭時、地，駕駛自小貨車與告訴
    人乙○○所騎乘之重型機車發生車禍，而告訴人乙○○受有
    頭部外傷併蜘蛛膜下腔出血、右撓骨骨折等傷害，並據告訴
    人指訴在卷，復有臺南縣警察局學甲分局道路交通事故現場
    圖1紙、道路交通事故調查報告表(一)、(二)一份、道路交
    通事故現場蒐證照片26幀、佳里綜合醫院、財團法人奇美醫
    院診斷證明書在卷（詳偵查卷第18-22頁、第42-45頁、第29
    -40頁、第6-11頁）可稽，堪認被告此部分之自白，核與事
    實相符，堪予認定。
二、惟被告辯稱：係告訴人機車擦撞其貨車左後方，伊無業務過
    失；告訴人因本件車禍所受之傷害，尚未達重傷害之程度云
    云。惟按：
（一）行經無號誌之交岔路口，應減速慢行，作隨時停車之準備
      ；又駕駛人應注意車前狀況，並採取必要之安全措施。道
      路交通安全規則第93條第1項第2款、第94條第3項分別定
      有明文。系爭路口係無號誌之交岔路口，有前揭現場照片
      可徵，另在事故現場告訴人之機車留有14.1公尺之刮地痕
      ，而被告貨車左後輪距刮地痕起點約14.8公尺，該刮地痕
      起點至告訴人南北向道路路口約17.32公尺；至東西向路
      口則約20公尺，有上開道路交通事故現場圖可佐，若以乾
      燥瀝青路面之摩擦係數0. 4為推算基礎，則告訴人機車倒
      地時之速度約為38.2公里（每秒10.6公尺），被告小貨車
      速度則介於每小時39.2公里至43.8公里（每秒10.9公尺至
      12.2公尺），此與被告自認之車速相當，是上開數據應堪
      採信（上開計算式見財團法人成大研究發展基金會之鑑定
      意見書第12頁）。基此，倘以兩車碰撞後告訴人機車旋即
      倒地之刮地痕起點為計算，2秒前兩車之位置分別為：(1)
      告訴人之機車距其路口尚有3.88公尺（10.6x2-17.32=-3.
      88）；(2)被告貨車則距路口1.8公尺至4.4公尺（10.9x2-2
      0=-1.8;12. 2x2-20=-4.4），因此被告行駛系爭東西向道
      路距本件肇事路口約4公尺至1.8公尺時，告訴人之機車應
      出現在被告之左前方，又該處並無任何遮蔽物阻擋被告視
      線，有現場路口照片可佐（見本院卷第76頁第1張照片）
      ，然被告卻未見告訴人機車，且未減速，足證其未注意車
      前狀況而有過失無訛。惟按行至無號誌之交岔路口，轉彎
      車應暫停讓直行車先行，道路交通安全規則第102條第1項
      第2款定有明文。查告訴人機車由南往北方向左轉駛來，
      疏於注意未讓直行之被告小貨車先行，是本件告訴人與有
      過失亦堪認定。而本件交通事故經送請臺灣省南區車輛行
      車事故鑑定委員會、覆議鑑定委員會及財團法人成大研究
      發展基會均同此見解，有鑑定意見書3份可稽（參偵查卷
      第67頁、本院卷第31頁、第103-120頁），是被告空言否
      認有過失云云，洵無足採。
（二）次按駕駛之客貨兩用車，係以販賣錄音帶所用，其本人並
      以販賣錄音帶為業，故其駕駛該車本屬其社會活動之一，
      在社會上有其特殊之屬性（地位），其本於此項屬性（地
      位）而駕車，自屬基於社會生活上之地位而反覆執行事務
      ，因之，在此地位之駕車，不問其目的為何，均應認其係
      業務之範圍，最高法院著有75年台上字第1685號判例可參
      。準此，倘其執業須伴隨駕車，且本於業務反覆為之，則
      駕車亦屬其業務之範圍，而不問其目的為何。查被告係雅
      麟電器行負責人，從事載運電器買賣維修為業，其維修工
      具、電器均需置於車上，業據證人丙○○證述綦詳（參本
      院卷第153頁背面），且為被告所不爭，該維修、買賣電
      器既均需駕駛且已多年反覆為之，揆諸前開判例說明，駕
      駛自屬其業務範圍內無誤，雖證人丙○○證稱：當日被告
      駕駛系爭貨車至其將軍鄉北嘉村家裡吃中餐，約11點多接
      近中午時離開，於返回途中發生本件車禍，隔天被告以手
      機告訴他經過等語（同上卷第150-153頁），惟駕駛既屬
      被告業務範圍已說明如上，則不論當日係單純返家；或趕
      至客戶家維修電器等等其他目的，均應論以業務範圍。因
      此，被告否認本件係業務過失云云，亦不足採。
（三）次查，告訴人車禍後頭部外傷併蜘蛛膜下腔出血、顱內出
      血、右撓骨骨折及視神經病變，雙眼右半側偏盲，其為腦
      出血後造成之神經病變，有佳里綜合醫院、財團法人奇美
      醫院診斷證明書、病情摘要表在卷（詳偵查卷第6-11頁、
      第78頁;自院卷第29頁）可佐。按稱重傷者謂毀敗或嚴重
      減損一目或二目視能之傷害，刑法第10條第4項第1款定有
      明文。準此，眼部之重傷害不限於毀敗即全盲之程度始得
      謂之，倘雙眼右半側偏盲，因其一半視力均已喪失，達嚴
      重減損程度，自亦符合重傷害之要件。查告訴人乙○○於
      本件車禍後因腦出血，造成視神經病變，致其雙眼右半側
      偏盲，而嚴重減損二目之視能，自屬重傷害無訛。被告前
      開過失行為與上開告訴人所受重傷害間，有相當因果關係
      甚明。被告雖抗辯告訴人仍能正常販售西藥行為，並以販
      售照片為證（本院卷第137頁）而謂告訴人之傷勢未達重
      傷害云云，惟告訴人之雙眼既未達雙眼全盲之毀敗程度，
      自仍有些微視力從事上開工作，尚不得據此即謂非重傷害
      。是被告以告訴人之視神經病變與車禍無關及該傷害未達
      重傷害之抗辯，均不足採。綜上，本案事證明確，被告之
      業務過失致重傷犯行洵堪認定，應依法論科。
三、核被告甲○○所為，係犯刑法第284條第2項後段業務過失致
    重傷害罪。被告於肇事後，在未有偵查犯罪職務之機關或公
    務員發覺其為犯罪人前，即向處理本件道路交通事故，尚不
    知肇事者為何人之臺南縣學甲分局察局車禍處理小組警員供
    承其肇事犯罪，自首並接受裁判等情，有臺南縣警察局學甲
    分局交通事故肇事人自首情形紀錄表1紙在卷（詳偵卷第28
    頁）足稽，爰依刑法第62條前段之規定減輕其刑。爰審酌被
    告並無刑案前科紀錄，有臺灣高等法院被告前案紀錄表在卷
    可按，堪認其品性尚佳，並審酌其生活狀況、高職畢業之智
    識程度，及被告駕車未能遵守道路交通安全規則，一時疏忽
    肇事致告訴人受有上揭非輕之傷害，然告訴於本件車禍亦有
    轉彎車未讓直行車先行之過失行為，又被告迄今仍未能與告
    訴達成和解，暨被告犯罪後未坦承犯行之態度等一切情狀，
    量處如主文所示之刑，以資懲儆。
四、據上論斷，應依刑事訴訟法第273條之1第1項、第299條第1
    項前段，刑法第284條第2項後段、第62條前段，刑法施行法
    第1條之1，判決如主文。
本案經檢察官王誠到庭執行職務。
中    華    民    國    99    年    1     月    12    日
                           交通法庭  法  官 廖建彥
以上正本證明與原本無異。
如不服本判決應於收受本判決後10日內向本院提出上訴書狀，並
應敘述具體理由。其未敘述上訴理由者，應於上訴期間屆滿後20
日內向本院補提理由書狀（均須按他造當事人之人數附繕本）「
切勿逕送上級法院」。
                                     書記官 吳揆滿
中    華    民    國    99    年    1     月    12    日
附錄本案論罪科刑法條全文：
中華民國刑法第284條
（過失傷害罪）
因過失傷害人者，處6月以下有期徒刑、拘役或5百元以下罰金，
致重傷者，處1年以下有期徒刑、拘役或5百元以下罰金。
從事業務之人，因業務上之過失傷害人者，處1年以下有期徒刑
、拘役或1千元以下罰金，致重傷者，處3年以下有期徒刑、拘役
或2千元以下罰金。


司法院資訊處製作；財團法人民間司法改革基金會備份。
